臺灣高等法院臺南分院刑事裁定
110年度毒抗字第999號
抗  告  人  
即  被  告  甲○○
上列抗告人因強制戒治案件，不服臺灣臺南地方法院110年度毒
聲字第1207號，中華民國110年12月6日裁定（聲請案號：臺灣臺
南地方檢察署110年度毒偵字第1912號），提起抗告，本院裁定
如下：
    主  文
抗告駁回。
    理  由
一、原裁定意旨略以：抗告人即被告甲○○（下稱抗告人）因施用
    第一、二級毒品，經原審以110年度毒聲字第817號裁定送觀
    察、勒戒後，認有繼續施用毒品之傾向。爰依毒品危害防制
    條例第20條第2項、第3項規定，裁定抗告人令入戒治處所強
    制戒治，其期間為6個月以上，至無繼續強制戒治之必要為
    止，但最長不得逾1年等語。
二、抗告意旨略以：政府提倡以病患看待已染毒之人，其一心悔
    改向上之決心，是應該給予病患鼓勵，並從新改過機會才對
    ，之於社會體系更能有良好環境，給自新人重回自信創造其
    美好前程才是正確方向。端憑心理諮詢醫師以簡單之談話內
    容及前科紀錄表和詢問家庭狀況以及如何染上毒品過程等短
    短幾分鐘所帶來自身感覺和思考邏輯，情緒考量下繼而論抗
    告人有無施用毒品之傾向，處斷之思維方向是否可考。然抗
    告人已受觀察勒戒處分，又因心理諮商醫師臆測或言之有繼
    續施用毒品傾向，裁定強制戒治處分，係違反一罪不二罰之
    正義精神（以同罪名并行為做出二次裁定）更顯一罪二判之
    嫌。而將司法前科紀錄列處強制戒治處分，抗告人縱使曾獲
    判刑，皆獲適當判刑處分抵其過犯之行為，然此與溯往不究
    之精神相抵觸，爰依刑事訴訟法第403條第1項規定提出抗告
    ，請撤銷抗告人強制戒治處分之裁定云云。
三、按「觀察、勒戒後，檢察官依據勒戒處所之陳報，認受觀察
    、勒戒人有繼續施用毒品傾向者，檢察官應聲請法院裁定令
    入勒戒處所強制戒治，其期間為6個月以上，至無繼續強制
    戒治之必要為止，但最長不得逾1年」，毒品危害防制條例
    第20條第2項後段定有明文。又有無繼續施用毒品傾向之評
    估標準，並非完全以受勒戒人勒戒後之結果為準，勒戒前之
    各種情況，仍應作為評估之依據，依勒戒處所評分說明手冊
    規定，係以「前科紀錄與行為表現」、「臨床評估」及「社
    會穩定度」3項合併計算分數：㈠分數60分以上，判定為有繼
    續施用毒品傾向。㈡50分以下判定為無繼續施用毒品傾向。㈢
    51分至59分間判定者再做整體評估後決定，若判定為有繼續
    施用毒品傾向需加註理由。...而其中之「前科紀錄與行為
    表現」係依毒品犯罪相關司法紀錄、首次毒品犯罪年齡、其
    他犯罪相關紀錄、入所時尿液毒品檢驗、所內行為表現；「
    臨床評估」係物質使用行為、合法物質濫用、使用方式、使
    用年數、精神疾病共病（含反社會人格）、臨床綜合評估（
    含病識感、動機、態度、就醫意願）；「社會穩定度」則係
    依工作、家庭等，作為判斷分數之依據。因此，評斷有無吸
    食毒品傾向，係一具體個案之臨床實務及相關事證等情綜合
    判定，有其相當之專業依據及標準，且涉及專門醫學，又衡
    酌強制戒治之目的，係為協助施用毒品者戒斷毒品之心癮及
    身癮所為之一種保安處分類型，而該評估標準係適用於每一
    位受觀察、勒戒處分之人，具一致性、普遍性、客觀性，綜
    合判斷之結果，倘其評估由形式上觀察無擅斷或濫權等明顯
    不當之情事，法院宜予尊重。
四、經查：
  ㈠抗告人即被告甲○○（下稱抗告人）因施用第一、二級毒品犯
    行，前經原審法院以110年度毒聲字第817號裁定送觀察、勒
    戒後裁定令入勒戒處所執行觀察、勒戒，並確定在案，嗣被
    告入法務部○○○○○○○○附設勒戒處所執行觀察、勒戒後，經該
    所評估結果為：前科紀錄與行為表現31分、臨床評估33分、
    社會穩定度0分，小計靜態因子63分、動態因子1分，總分64
    分，綜合判斷認定被告有繼續施用毒品之傾向等情，有上開
    刑事裁定書及臺灣高等法院被告前案紀錄表、法務部○○○○○○
    ○○110年12月1日南所衛字第11000118400號函暨所附之有無
    繼續施用毒品傾向證明書、有無繼續施用毒品傾向評估標準
    紀錄表各1份等在卷足憑。
  ㈡上開評估結果，既係該所相關專業知識經驗人士，在抗告人
    執行觀察、勒戒期間依本職學識評估之前科紀錄與行為表現
    、臨床評估、社會穩定度等項所為之綜合判斷，具有科學驗
    證所得之結論，自得憑以判斷有無繼續施用毒品傾向之證明
    ，則法務部○○○○○○○○附設勒戒處所綜合評分者依個案臨床實
    務及具體事證，判定為「有繼續施用毒品傾向」，依諸前揭
    說明，尚無不合，且由形式上觀察，並無擅斷或濫權等明顯
    不當之情事，法院即宜予尊重其行政職權之行使及專業之判
    斷。是以，原審法院據此裁定抗告人令入戒治處所施以強制
    戒治，其期間為6個月以上，至無繼續強制戒治之必要為止
    ，但最長不得逾1年，經本院審閱相關案卷後，核其認事用
    法並無不合，亦無違經驗、論理法則。
  ㈢抗告人雖以前詞提出抗告，然評斷有無吸食毒品傾向，係一
    具體個案之臨床實務及相關事證等情綜合判斷，有其相當之
    專業依據及標準，且涉及專門醫學，又衡酌強制戒治之目的
    ，係為協助施用毒品者戒斷毒品之心癮及身癮所為之一種保
    安處分類型，而「有無繼續施用毒品傾向評估標準表」所列
    之評估標準係適用於每一位受觀察、勒戒處分之人，具一致
    性、普遍性、客觀性；且已詳載計算之標準，且均有評分者
    的具體醫師代號，表彰評分者為其評分結果負責，而有所據
    。又於司法實務或醫學臨床上，具有毒品前科紀錄者，或因
    長期有機會接觸毒品，或因欲藉由毒品作用暫時隔絕現實環
    境，其反覆性、繼續性地再犯施用毒品犯行之機率，確實較
    沒有毒品前科者高，因此上開評估標準方會將勒戒人之前科
    紀錄列入重要之評分項目，且於評分說明手冊明訂：所謂毒
    品犯罪相關司法記錄，不論其為吸食施打、運輸、販賣、持
    有毒品或其他罪名，凡觸犯毒品危害防制條例、原肅清煙毒
    條例、原麻醉藥品管理條例或管制藥品管理條例相關刑罰規
    定者均屬之，觀察勒戒、強制戒治及緩起訴後不起訴的紀錄
    也列入毒品相關犯罪紀錄項目範圍，抗告人有7筆毒品相關
    前科，有抗告人之前案紀錄表在卷可參，抗告人於上開期間
    反覆施用毒品的前科紀錄，恰符合上開經驗法則，可見上開
    評估標準將勒戒人的前科紀錄做為重要評估依據，並無違法
    不當之處，加上戒治目的係為幫助施用毒品者日後戒除毒癮
    ，將施用毒品者之前科列入評分項目，自無違反一事不二罰
    重複評價禁止原則，亦無抗告人所稱抵觸同一罪不得裁定二
    罰之原則及罪不溯及既往精神之可言。抗告人既有施用第一
    、二級毒品之事實，並由原審法院裁定送勒戒處所執行觀察
    、勒戒後，經法務部○○○○○○○○附設勒戒處所依個案之臨床實
    務及具體事證，專業評估判定抗告人為「有繼續施用毒品傾
    向」，尚未戒除毒癮，則為降低其再次施用毒品之危險性，
    自有依法施以強制戒治之必要。抗告人空言質疑該計算標準
    之依據，乃至徒憑己見，以「端憑心理諮詢醫師簡單之談話
    內容、前科紀錄表、詢問家庭狀況以及如何染上毒品過程等
    短短幾分鐘所帶來自身感覺和思考邏輯即遭判定有繼續施用
    毒品傾向」云云，質疑前揭評估標準之認定，並無具體指摘
    原裁定有何違法、不當之處，尚難認有據。其提出本件抗告
    ，請求撤銷原裁定，自無可採。
五、綜上，原審法院依據檢察官之聲請，依毒品危害防制條例第
    20條第2項規定，裁定抗告人令入戒治處所施以強制戒治，
    其期間為6個月以上，至無繼續強制戒治之必要為止，但最
    長不得逾1年，經核並無不合。抗告人所提抗告核無理由，
    應予駁回。
據上論斷，應依刑事訴訟法第412條，裁定如主文。　
中　　華　　民　　國　　110 　年　　12　　月　　24　　日
                  刑事第四庭    審判長法  官  郭玫利
                                      法  官  林臻嫺
                                      法  官  曾子珍
以上正本證明與原本無異。
不得再抗告。
　　　　　　　　　　　　　　　　　　　書記官  李淑惠　　
中　　華　　民　　國　　110 　年　　12　　月　　24　　日